# 请教版主，关于应收、应付款项的核算和列报问题?

提问人：nenhui 时间：2016-07-04 12:26:03
关于应收、应付款项的列报和核算问题应收票据、应付票据、应收账款、预付账款、应付账款是否都应该是与经营活动相关的款项?经营活动是相对于投资活动、筹资活动而言的。但是，经查企业会计准则应用指南中“会计科目和主要账务处理”中对这几个科目名词解释，也不尽然。 1121 应收票据 一、本科目核算企业因销售商品、提供劳务等而收到的商业汇票，包括银行承兑汇票和商业承兑汇票。 1122 应收账款 一、本科目核算企业因销售商品、提供劳务等经营活动应收取的款项。 1123 预付账款 一、本科目核算企业按照合同规定预付的款项。企业进行在建工程预付的工程价款，也在本科目核算。 2201 应付票据 一、本科目核算企业购买材料、商品和接受劳务供应等开出、承兑的商业汇票，包括银行承兑汇票和商业承兑汇票。 2202 应付账款 一、本科目核算企业因购买材料、商品和接受劳务等经营活动应支付的款项。 2203 预收账款 一、本科目核算企业按照合同规定预收的款项。预付账款、预收账款是按照合同规定预付或预收的款项。 问题：一　应收账款、预收账款本公司销售销售自己使用过而现在闲置的房屋，按合同规定，签订合同时预收20%，交付房屋时收70%，产权办理时收10%；本公司财务处理：预收20%，记预收账款；交付使用时，视同交易实质性工作已完成，将预收账款及剩余80%全部计入固定资产清理。另10%记入应收账款。问题：本公司这样处理是否正确?　本公司所销售固定资产应该在何时转入固定资产清理?（签订合同时、交付对方使用时、办理完产权时）?本公司销售销售自己使用过而现在闲置的房屋是否可以使用预收账款、应收账款科目进行核算吗?　财务报表中如何列报?为什么指南中对预收账款、应收账款的定义模式不一致呢?　预收账款：指按合同预收的款项，不强调“销售商品、提供劳务”；应收账款：因销售商品、提供劳务等经营活动应收取的款项。强调“销售商品、提供劳务”； 　二　预付账款、应付账款 1 、去年 7 月预付房租 120 万， 1 年期，当年应承担 60 万。账务处理中列入预付账款（符合定义：本科目核算企业按照合同规定预付的款项。）本公司在当年摊销 6 个，但是今年审计时，事务所要求将剩余 60 万列入待摊费用，财务报表中列入“其他流动资产”，这样是否有依据? 　2 、本年 1 月购入房屋一套，预付20%， 500 万，列入“预付账款”，指南中说“企业进行在建工程预付的工程价款，也在本科目核算。”，那预付的固定资产价款是否可以列入“预付账款”?　本年 6 月交付使用，余款 100 万未付，列入“应付账款”，指南中“工程物资：购入为工程准备的物资，借记本科目，贷记“银行存款”、“其他应付款”等科目”，按这个说明，这个购买固定资产的应付款是否也应计入“其他应付款”?为什么指南中对预付账款、应付账款的定义模式不一致呢?　预付账款：指按合同预付的款项，不强调“购买商品、接受劳务”；应付账款：因购买商品、提供劳务等经营活动应收取的款项。强调“销售商品、提供劳务”； 三、关于应收票据、应付票据 1 、因应收关联方往来款 500 万，对方开具商业承兑汇总，本单位借：应收票据，贷：其他应收款；， 2 、因本公司去年贷款 1000 万，利息低于浮动利率，银行在本年采用开具应付票据的方式付给本公司 1000 万，作定期存款，扣除银行回报 20 万，实际收款 980 万。本单位借：银行存款 980 万，借：利息支出 20 万，贷：应付票据 1000 万； 3 、因关联方资金或筹资需要，本公司开出应付票据，借：其他应收款、贷：应付票据。 4 、购买固定资产时开出应付票据，本公司账务处理时借：应付账款或其他科目，贷：应付票据。 5 、销售自己使用过而现在闲置的房屋，收到购买方开出的票据，借：应收账款或其他科目，贷：应收票据。上述几种情况，均不符合指南中对应收票据或应付票据的定义（销售商品、提供劳务或购买材料、商品和接受劳务），这样核算是不符合规定的，感觉记入短期借款、其他应付款、其他应收款，又很怪，毕竟是应收、应付票据。那这些情况该应如何核算，在财务报表中又如何列报呢?

回答人：chenyiwei
一　应收账款、预收账款 销售自己使用过的固定资产，预收的款项通过“其他应付款”核算及列报；最终清理完成时的尚未收到款项列作其他应收款即可。 对于转入固定资产清理的时间，一般可在该固定资产已不再用于正常生产经营活动且签订了出售协议，有明确处置意图时转入。
二　预付账款、应付账款 1 、预付的未来 1 年内的房租可以在预付帐款中核算及列报，也可以作为“待摊费用”核算并作为“其他流动资产”列报。目前后者较多见。 2 、预付购房款在账务处理中可以在预付帐款中核算，但报表列报中应列报为其他非流动资产。尚未支付的余款根据合同约定的支付时间列入其他应付款或长期应付款。
三、关于应收票据、应付票据 这两个科目的使用主要是依据其结算方式是否采用票据（银行承兑汇票或商业承兑汇票，或本票，有时信用证也可在此处核算）。但如果单纯为了筹资目的而开出应付票据，无真实交易背景的，则一般应列入短期借款核算及列报。